臺灣臺南地方法院民事判決
109年度簡上字第222號
上訴人即原告  陳玉玲  
訴訟代理人    邵鴻祥  
上訴人即被告  施宜妏  
上列當事人間請求損害賠償等事件，兩造對於本院臺南簡易庭民
國109年7月9日所為第一審簡易判決（107年度南簡字第1556號）
，各自提起上訴，本院於民國110年8月11日言詞辯論終結，判決
如下：
    主    文
兩造上訴均駁回。
第二審訴訟費用由兩造各自負擔。
    事實及理由
一、上訴人即原告陳玉玲主張：伊所有門牌號碼臺南市○區○○街0
    0號12樓房屋（下稱12樓房屋），與上訴人即被告施宜妏所
    有同號13樓房屋（下稱13樓房屋），為上下樓層關係，二屋
    格局均為相同。12樓房屋主臥房之木質天花板及廚房之頂板
    ，於民國107年8月底臺南市發生豪大雨過後，出現多處滲漏
    水情形，造成天花板損毀。經伊委請信州抓漏修繕工程行
　　（下稱信州工程行）派員現場勘查後，研判進水原因係由13
　　樓房屋漏水至12樓房屋所致。爰依侵權行為損害賠償之法律
    關係，請求判命施宜妏給付修繕費用新臺幣（下同）85,000
    元、清潔費用5,000元及修繕期間住宿費用45,000元。原審
    判命施宜妏應給付伊修繕費用及清潔費用部分，固無不當，
　　惟就駁回伊請求修繕期間住宿費用部分，則有未洽。並上訴
　　聲明：原判決關於駁回後開請求部分廢棄；施宜妏應再給付
　　45,000元，及自起訴狀繕本送達翌日起至清償日止，按週年
　　利率百分之5計算之利息。答辯聲明：上訴駁回【陳玉玲逾
    上述項目金額請求部分，經原審判決駁回後，未據其聲明不
　　服，業已確定；另陳玉玲原就請求「施宜妏應負容忍陳玉玲
    及委請修繕之廠商進入13樓房屋修繕漏水」所為上訴部分，
　　業於言詞辯論期日當庭撤回該部分之上訴（本院卷第212頁
　　），均不在本院審理範圍內】。
二、上訴人即被告施宜妏則以：
　㈠否認12樓房屋滲漏水原因係由13樓房屋漏水所致，陳玉玲應
    就此部分先負舉證責任。
　㈡施宜妏就12樓房屋主臥房、廚房天花板於107年8月底所發生
    之滲漏水現象，並無過失：
　　⒈12樓房屋位於臺南市○區○○街00號C棟建築（下稱C棟建築）
      ，與相鄰之臺南市○區○○街00號B棟建築（下稱B棟
　　　建築）乃集合式住宅，坐落共同基地，兩者建築物相鄰，
　　　B棟建築主要結構因105年2月6日高雄美濃地震因素受損嚴
　　　重，業經臺南市政府工務局評估結果為「紅單」，即建築
　　　主要結構（柱、樑、外牆、樓版、基礎掏空）損壞或建物
　　　傾斜達一定程度以上，致生危險者。12樓房屋所在C棟建
      築之柱、樑、外牆、樓版、基礎自亦受到地震影響而有損
      壞或掏空之情形；且12樓房屋屋齡已有20餘年，其主要結
　　　構（柱、樑、外牆、樓版、基礎掏空）出現龜裂或縫隙，
　　　應屬正常現象。
　　⒉陳玉玲所指發現漏水時間是在107年8月底臺南市豪大雨過
      後，依據交通部中央氣象局每日雨量資料，臺南市測得10
　　　7年8月23、24日兩天雨量分別有373毫米及269毫米，已達
　　　大豪雨或豪雨標準，如此劇烈之降雨量造成臺南地區多處
　　　淹水災損，對老舊建築物自然亦造成某些程度之滲漏水情
　　　形，何況12樓房屋建築結構在遭逢高雄美濃地震如此嚴重
　　　之主要結構損壞後，又遇上致災性雨勢，豐沛雨水由外牆
　　　裂缝或樓板縫隙間順勢滲進，造成12樓房屋靠近陽台之主
      臥房及廚房天花板漏水，應屬不可避免之自然災害，當不
　　　得歸責於施宜妏。
　　⒊再者，12樓房屋所在集合式住宅大樓之各戶住宅或公共設
　　　施，於107年8月底豪大雨後均遭受不同程度之滲漏水災情
　　　，又12樓房屋樓下即C棟建築11樓於107年8月份豪大雨過
      後亦因滲漏水，而於107年10月間雇工施作外牆防漏工程
　　　，是12樓房屋發生滲漏水情形，並非單一個案，肇因應係
      一連串天然災害所致，要難據此指責施宜妏。
　㈢就原審請臺南市土木技師公會（下稱土木技師公會）做成之
    鑑定報告書表示意見如下：
　　⒈鑑定結論第1項、第2項提及「12樓房屋、13樓房屋之廚房
      及主臥房地板於會勘時以紅外線檢測結果均並無滲水，但
      確有滲水痕跡」等語，足證陳玉玲主張之漏水情事，應屬
      偶發事件，並非長期、可歸責於施宜妏之過失行為所致，
      否則會勘時豈會未發現滲漏水現象，而僅有滲水痕跡。至
      於13樓房屋廚房及主臥房地板發現之滲水痕跡，乃因施宜
      妏飼養寵物犬於房間角落便溺所致，與12樓房屋廚房及主
　　　臥房發現之滲水痕跡毫無關聯。
　　⒉鑑定結論第3項之⑴認定：12樓房屋廚房及主臥房發生漏水
      原因，認為雨水應係從13樓房屋陽台滲入13樓廚房再滲
　　　入12樓房屋廚房頂板，再滲入12樓主臥房天花板乙節，此
      結論並未見鑑定人有任何實驗數據或測試報告足以佐證，
      僅憑個人主觀臆測，無法令人信服。況鑑定報告既已排除
      施宜妏使用13樓房屋廚房排水造成漏水之因素，仍無法證
      明12樓滲漏水現象有可歸責於施宜妏之過失存在。
　　⒊鑑定結論第3項之⑶認定：12樓房屋廚房及主臥室天花板發
      生漏水痕跡，研判應為13樓房屋陽台加做防水前，雨水從
      13樓房屋陽台滲入13樓房屋之廚房、主臥室再滲入12樓房
      屋廚房、主臥室頂板，故若13樓房屋陽台無積水，12樓房
      屋頂板之廚房及主臥室應不會漏水等語，惟13樓房屋陽
　　　台從未施作過防水工程，亦未有積水現象，鑑定人未曾提
　　　出實驗科學論據，遽然以「可能之原因」推論12樓房屋廚
      房及主臥室之頂板漏水係因13樓陽台積水所致，實無可採
　　　。
　　⒋鑑定報告就105年2月6日高雄美濃地震造成大樓結構受損之
      影響隻字未提，亦未將地震因素列入滲漏水成因考量，
　　　僅憑陳玉玲片面之偏見指述及紅外線檢測勘查有水漬情形
　　　，佐以「排除法則」所得之對施宜妏不利之「假設性」結
　　　論，不僅毫無科學輔助依據，其鑑定基礎事實及方法亦屬
　　　片面且有所爭議，鑑定結論實無可採。
　㈣倘認施宜妏就本件仍應負賠償之責，就賠償明細答辯如下：
　　⒈修繕費用部分：
      12樓房屋為屋齡20餘年的集合式住宅，室內天花板為建商
      所附之中等價位建材，社區於107年8月23日暴雨同樣遭受
      天花板漏水損害之住戶，其修復費用分別為7,500元及5,0
　　　00元，且不到1天即完工，即便12樓房屋天花板受損的區
      域有二處，修復金額也不至於高達10萬元，工期20天。且
      依施信州之證言，12樓房屋天花板如要恢復原狀只須更換
      受損板材，天花板新舊處顏色不一，只要全部更換新壁紙
      即可。陳玉玲要求要全部拆除，已逾恢復原狀之實際需求
　　　，施工天數也不合理，甚至還要順便更換燈具，此部分所
　　　請求之金額並不合理。⒉
　　⒉住宿費用部分：
      修復工期應不至於須20日，業如前述，且陳玉玲係另居住
      於他處，並無寄宿旅館之需求。另外社區大樓公設有三間
      VIP套房，每間都有2張雙人床附小客廳，每日1,500元，
      陳玉玲竟捨近求遠，與一般常情不符，此項請求並無理由
　　　。
    ⒊清潔費用部分：
      12樓房屋室內坪數為14.99坪，經過實際丈量，施工可能
      造成髒污之區域：主臥室約3.8坪、廚房約2.8坪、客廳約
　　　3.4坪，合計僅約10坪，但陳玉玲提出之清潔面積高達20
      坪，明顯有所高估。
　㈤上訴聲明：原判決不利於施宜妏部分廢棄；上開廢棄部分，
    陳玉玲在第一審之訴駁回。
　㈥答辯聲明：上訴駁回。
三、兩造不爭執事項為： 　　
  ㈠陳玉玲所有12樓房屋，與施宜妏所有13樓房屋，為上下樓層
    關係，房屋格局均為相同。
  ㈡12樓房屋於108年土木技師公會鑑定時所發現主臥房木質天花
    板有滲水痕跡，廚房頂板有裂紋滲水痕跡，均是107年8月底
    臺南市豪大雨過後所發生。
  ㈢12樓房屋陽台天花板在102年曾做過防水處理。
四、得心證之理由：
　㈠按專有部分、約定專用部分之修繕、管理、維護，由各該區
　　分所有權人或約定專用部分之使用人為之，並負擔其費用。
　　又專有部分之共同壁及樓地板或其内之管線，其維修費用由
　　該共同壁雙方或樓地板上下方之區分所有權人共同負擔。但
　　修繕費係因可歸責於區分所有權人之事由所致者，由該區分
　　所有權人負擔。公寓大廈管理條例第10條第1項、第12條分
    別定有明文。又按因故意或過失，不法侵害他人之權利者，
　　損害賠償責任；又土地上之建築物或其他工作物所致他人權
　　利之損害，由工作物之所有人負賠償責任。但其對於設置或
　　保管並無欠缺，或損害非因設置或保管有欠缺，或於防止損
　　害之發生，已盡相當之注意者，不在此限，民法第184條第1
　　項前段、第191條分別定有明文。
　㈡陳玉玲主張因施宜妏所有13樓房屋陽台漏水，造成其所有12
    樓房屋有主臥房木質天花板滲水、廚房頂板滲水之情形，並
    請求施宜妏應負損害賠償責任等語，為施宜妏所否認，並以
    前詞置辯，經查：
　　⒈有關12樓房屋主臥室、廚房天花板漏水之原因，依臺南市
　　　土木技師公會108年9月4日（108）南土技字第1465號鑑定
　　　報告書（下稱鑑定報告書）認定：⑴12樓廚房及主臥室，
　　　經紅外線檢測結果，研判會勘時並無滲水，但確有滲水痕
　　　跡。⑵13樓房屋廚房及主臥室地板，經紅外線檢測結果，
      研判會勘時並無滲水，但亦有滲水痕跡。⑶12樓房屋廚房
      及主臥室天花板發生漏水之原因探討：①檢視相關位置為
　　　施宜妏13樓房屋廚房及主臥室地板結果，其中可能之原因
　　　不外二項，一為施宜妏13樓房屋廚台排水，但因施宜妏13
　　　樓房屋廚台一直在使用中，陳玉玲12樓房屋廚房及主臥室
　　　天花板目前並無潮濕，故予排除；另一原因為雨水從施宜
      妏13樓房屋陽台滲入施宜妏13樓房屋之廚房再滲入陳玉玲
　　　12樓房屋廚房頂板（因12樓房屋頂板有裂縫），再滲入陳
　　　玉玲12樓房屋主臥室天花板。②據陳玉玲於會勘時表示，
　　　兩造之前亦曾因施宜妏13樓房屋之陽台漏水滴落陳玉玲12
　　　樓房屋之陽台，發生糾紛，後經做防水後，不再漏水。③
　　　綜上，陳玉玲12樓房屋廚房及主臥室天花板發生漏水痕跡
　　　，研判應為施宜妏13樓房屋陽台加做防水前，雨水從施宜
　　　妏13樓房屋陽台滲入施宜妏13樓房屋之廚房、主臥室再滲
　　　入陳玉玲12樓房屋之廚房、主臥室頂板，故若13樓房屋陽
　　　台無積水，12樓房屋頂板之廚房及主臥室應不會漏水等語
　　　（鑑定報告第3-4頁）；復依鑑定人曾傳來土木技師到庭
      證稱：伊前接到土木技師公會輪派參與本件鑑定，鑑定當
      天12樓房屋主臥房靠近陽台那側的天花板有滲水痕跡，現
      況沒有漏水，鑑定時用紅外線偵測溫度，若有滲水溫度會
　　　有變化，當時已乾燥，所以偵測後雖有溫差，但不是很大
　　　；鑑定漏水則是用排除法則，當時先檢查13樓房屋廚房流
　　　理台，那裡排除漏水情形，但從12樓房屋陽台、廚房往上
　　　看有滲水痕跡，廚房旁邊是客廳，12樓房屋頂板就是13樓
　　　房屋的樓板有裂痕，裂痕旁邊有滲水痕跡；室內室外樓板
　　　是相通的，也因為混凝土本身不是水密性材料，12樓房屋
　　　頂板就是13樓房屋陽台如果有積水，就會滲到13樓房屋地
　　　板，再滲入12樓房屋的天花板，就算沒有裂缝也是會發生
　　　，只是多跟少的問題，鑑定報告就此部分是假設，如果有
　　　積水才會滲漏，不是認定13樓房屋陽台確實有積水等語（
　　　原審卷第113-114頁）；及鑑定人陳良雄土木技師到庭證
      稱：根據會勘當天現場情況，12樓房屋主臥房天花板、廚
　　　房頂板滲水情形，可能原因有二，一為13樓房屋廚房流理
　　　台部分，另一則可能是陽台，大雨來時，13樓房屋陽台會
　　　積水，現場13樓房屋流理台一直在使用，12樓房屋沒有漏
　　　水的痕跡，所以把13樓房屋廚房流理台用水的部分排除，
　　　只剩下陽台積水是可能的漏水原因；而依照鑑定報告編號
　　　5照片，可看到12樓房屋主臥房跟廚房間樑的現況天花板
      有裂縫，天花板及壁面都有滲水的痕跡，水是從13樓房屋
　　　的地方滲漏到12樓房屋的天花板，再滲透到12樓房屋的主
      臥房，此部分的樓地板，伊判斷是沒有管線，因若為管線
　　　漏水，則會經常性漏水等語（原審卷第114-115頁）。參
      考上開鑑定意見及鑑定人之證述，堪認12樓房屋廚房及主
　　　臥室天花板發生漏水源頭，應係13樓房屋陽台積水而滲入
　　　。
    ⒉施宜妏固抗辯C棟建築外牆有裂縫，雨水應係自外牆裂縫滲
      入，本件漏水並不可歸責於施宜妏等語；然依鑑定人曾傳
      來於原審證稱：鑑定時因B、C建築都貼磁磚，從外表看不
      出來有損害，所以沒有發現C棟建築是否在105年2月6日地
      震當中導致有裂縫情況，不過如果C棟建築在地震當中有
      發生裂縫，再加上107年8月大豪雨，雨水是有可能從裂縫
      中滲入導致12樓房屋主臥、廚房天花板滲水等語（原審
　　　卷第113頁背面），以及鑑定人陳良雄證稱：倘若12樓本
      身牆壁有裂縫，因12樓房屋牆壁外牆隔著一個陽台，不是
      直接外牆壁，大雨從牆壁滲入的機會應該微乎其微等語（
　　　原審卷第114頁背面）。本院審酌上開二鑑定人之證述，
      鑑定人業已鑑認：因外牆外尚有陽台，雨水自外牆裂縫滲
　　　入之可能性極低，是施宜妏此部分之抗辯，尚難憑採。
    ⒊施宜妏另辯稱13樓房屋陽台從未施作過防水工程，亦未有
      積水現象，鑑定人未曾提出實驗科學論據，遽然以「可能
      之原因」推論12樓房屋廚房及主臥室之頂板漏水係因13樓
      房屋之陽台積水所致，實無可採等語；惟查，本院審酌鑑
　　　定人曾傳來證稱：混凝土並非水密性材料，即使沒有裂縫
　　　，13樓房屋之陽台積水也是會滲到樓地板，再滲入12樓房
　　　屋之天花板，102年做的防水處理，是從12樓房屋之天花
      板往上施作，不是上面那層，所以13樓房屋之陽台地板還
　　　是會滲水等語（原審卷第113頁背面），以及鑑定人陳良
      雄證稱：鑑定報告第4頁所說的「經作防水」是指12樓，
      並非13樓等語（原審卷第115頁），堪認陳玉玲曾於102年
      就12樓房屋之天花板施作防水工程，因非自13樓陽台地板
      施作防水，故仍會自13樓房屋陽台地板滲水至12樓，且鑑
　　　定人業已於本院說明其科學論據，是施宜妏此部分之辯詞
　　　，並不可採。
    ⒋施宜妏復辯稱造成12樓房屋靠近陽台之主臥房及廚房天花
　　　板漏水，應屬不可避免之自然災害，當不得歸責於施宜妏
　　　，再者，12樓房屋所在集合式住宅大樓之各戶住宅或公共
　　　設施，於107年8月底豪大雨後均遭受不同程度之滲漏水災
　　　情，是12樓房屋發生滲漏水情形，並非單一個案，肇因應
　　　係一連串天然災害所致，要難據此指責施宜妏等語；惟查
　　　，12樓房屋廚房及主臥室天花板發生漏水源頭，係13樓房
　　　屋陽台積水而滲入等情，業經認定如上，因此，即使12樓
　　　房屋所在集合式住宅大樓之各戶住宅或公共設施，於107
      年8月底豪大雨後均遭受不同程度之滲漏水災情，然12樓
      房屋靠近陽台之主臥房及廚房天花板漏水，既係13樓房屋
　　　陽台地板滲水至12樓，自難認不可歸責於施宜妏，是施宜
　　　妏此部分之抗辯，無可採取。
    ⒌依上所述，13樓房屋陽台於102年間並未施作防水，於107
      年本件漏水時，兩造所有之建物均已近20年，地坪防水層
　　　已老化，佐以前開鑑定報告書及鑑定人之陳述，12樓房屋
　　　之主臥室、廚房天花板漏水，為13樓房屋之陽台防水設施
　　　失效所致，應可認定。
　㈢陳玉玲所有12樓房屋主臥室、廚房天花板漏水，為施宜妏所
　　有13樓房屋之陽台防水失效所致，已如前述，則施宜妏既為
　　13樓房屋所有權人，有關其建物內之陽台地坪防水層設施，
　　屬其建物專有部分，自應由施宜妏管理及注意妥善維護，以
　　免發生漏水損及他人權益，施宜妏未適時檢修維護以改善13
　　樓房屋防水層失效之問題，即違反善良管理人之注意義務，
　　是陳玉玲依侵權行為法律關係，請求施宜妏給付因此所生之
　　損害，為有理由。
　㈣茲就陳玉玲請求之項目，分別認定如下：
　⒈修繕費用部分：
　　⑴陳玉玲主張12樓房屋主臥房、廚房天花板因13樓房屋漏水
      而毀損，需拆除天花板全數更換，支出修繕費用10萬元（
　　　含天花板材料3萬元、工資7萬元）等情，業據提出信州工
　　　程行估價單為證（原審卷第164頁）。本院審酌證人施信
      州到庭證稱：伊從事房屋修繕、抓漏，之前曾就12樓房屋
　　　主臥房、廚房天花板做估價，主臥房、廚房天花板打開看
　　　到有做防水注射、高壓注射，注射範圍在橫樑與天花板中
　　　間，注射那邊沒有在漏水了，但滲水痕跡有擴散，已不在
　　　局部注射範圍，當時有漏水的地方都已經有點腐爛，狀況
　　　與原審卷第10頁照片一樣，從裡面看情況更嚴重，原審卷
　　　第164頁估價單係伊所出具，修繕範圍包含廚房、臥室全
      部的天花板，陳玉玲說要全部拆除，裝設天花板，原先的
　　　天花板就有壁紙，所以還要多壁紙、燈具，雖可只就漏水
　　　部分修繕，但比較難看，顏色會不同，結構也不會完整等
　　　語（原審卷第115頁），核與陳玉玲之主張相符。又12樓
      房屋主臥房、廚房天花板係因13樓房屋漏水而毀損，有修
　　　繕之必要，若僅將更換部分天花板，將致使天花板壁紙有
　　　不同花色之壁紙，且依證人之證言，將天花板全數拆除更
　　　換，天花板始能結構完整、外觀美觀，因此，陳玉玲主張
　　　修繕方法為將12樓房屋臥房及廚房之天花板全數更換，應
　　　屬可採。
　　⑵至施宜妏辯稱該社區於107年8月23日暴雨同樣遭受天花板
      漏水損害之住戶，其修復費用分別為7,500元及5,000元，
　　　且不到1天即完工等語；惟查，每一戶房屋受漏水損害之
      範圍及情形，本均不相同，且損害賠償之填補本係依個別
　　　損害之具體情形為之，尚難僅以其他同社區住戶之修復費
　　　用較低，即遽以指摘陳玉玲請求之修復費用過高，是施宜
　　　妏此部分之辯詞，要難採取。
    ⑶再查，陳玉玲自承上開天花板係其於88年間購買12樓房屋
　　　時即有之裝潢設備（原審卷第104頁），經核距離本次遭
      滲水毁損時之使用期間已近20年。而依照民法第196條之
      規定，請求賠償物品毀損所減少之價額，得以修復費用為
　　　估定標準，但以必要者為限，例如修理材料以新品換舊品
　　　，應予折舊之意旨（最高法院77年5月17日第9次民庭會議
　　　決議參照），則原有裝潢材料均非新品，已長時使用甚明
　　　，應予折舊。因此，系爭天花板之修復，其材料更換係以
　　　新品替換舊品，計算零件材料之損害賠償數額時，應扣除
　　　折舊部分始屬合理。參考臺灣地區住宅類建築工程造價參
　　　考表中關於耐用年數為10年，折舊率超過50%者，以50%為
　　　限之建築物裝潢折舊計算方式。系爭天花板之材料為30,0
　　　00元，折舊應為15,000元。至於其餘部分為工資，自無需
　　　折舊。是陳玉玲得請求施宜妏賠償之修繕金額應為85,000
　　　元（計算式：15,000元＋70,000元＝85,000元)，應屬於法
      有據，應予准許。
　⒉住宿費用部分：
　　陳玉玲另主張系爭天花板施工需20日，因施工期間不適宜居
　　住屋內，需支出以每晚1,500元計算，共45,000元之住宿費
    用等語，並提出北海汽車旅館房價表為證（原審卷第13頁）
　　；本院審酌12樓房屋平面圖（鑑定報告書第11-1頁），12樓
　　房屋除主臥室外，另有一間臥室，又依證人施信州證稱：施
　　工過程估計大概20天，大樓星期六、日不能做，實際施工日
　　期要15日，施工期間，若住戶不再會比較好施工，施工時會
　　很髒，拆除時也會很髒、有灰塵，住戶的家具要搬離，不然
　　會損害到，施工時可以住在屋子裡，但要看住戶可否忍受灰
　　塵，因施工時客廳一定會髒，灰塵會亂跑等語（原審卷第11
　　6頁），足認施工時客廳會髒，灰塵會亂跑，然12樓房屋之
    另一臥房及浴室並無影響，尚難認12樓房屋住戶於施工期間
    有投宿旅館之必要，是陳玉玲請求施宜妏賠償住宿費45,000
　　元，應為無理由。
　⒊清潔費用部分：　
　　陳玉玲主張修繕後需支出清潔費5,000元乙節，業據提出家
    家清潔行估價單為證（原審卷第14頁），且為施宜妏於原審
    所不爭執（原審卷第104頁）。施宜妏雖於上訴後再辯稱12
    樓房屋施工可能造成髒污之區域僅有主臥室約3.8坪、廚房
    約2.8坪、客廳約3.4坪，合計僅約10坪，該金額過高云云，
　　惟未提出證據以實其說；本院審酌施信州於原審證稱：施工
    時會很髒，拆除時也會很髒、有灰塵，住戶的家具要搬離，
　　不然會損害到等語（原審卷第116頁），堪認施工後可能造
    成髒污之區域，並不僅限於施工區域，且參諸陳玉玲提出由
    清潔行所出具之估價單，核與一般行情無太大差異，應可採
　　為本件認定之事證。是施宜妏此部分之辯詞，要無可採。陳
　　玉玲請求被告給付清潔費5,000元，為有理由，應予准許。
  ⒋從而，合計陳玉玲得請求施宜妏賠償之數額為90,000元【計
    算式：85,000元（維修費）＋5,000元（清潔費）＝90,000元
    】。
五、綜上所述，陳玉玲依據侵權行為之法律關係，請求施宜妏給
    付90,000元，及自起訴狀繕本送達翌日即107年11月29日起
    至清償日止，按週年利率百分之5計算之利息，為有理由，
    應予准許；逾上開金額之請求，則屬無據，應予駁回。原判
　　決就上開應准許部分，為陳玉玲勝訴之判決，並依職權及施
　　宜妏之聲請，分為准、免假執行之宣告，經核並無違誤。兩
　　造就各自敗訴部分（除確定部分外）分別上訴，均指摘原判
　　決不利己之部分不當，求予廢棄改判，為無理由，兩造之上
　　訴均應駁回。
六、本件為判決基礎之事證已臻明確，兩造其餘之攻擊防禦方法
　　及訴訟資料，經本院斟酌後，認均與判決結果不生影響，爰
　　不一一論駁，併此敘明。
七、據上論結，本件兩造之上訴，均為無理由，依民事訴訟法第
    436條之1第3項、第449條第1項、第78條，判決如主文。
中　　華　　民　　國　　110 　年　　8 　　月　　31　　日
                    民事第五庭  審判長法  官  劉秀君
                                      法  官  陳尹捷
                                      法  官  張家瑛
以上正本係照原本作成。
本判決不得上訴。
中　　華　　民　　國　　110 　年　　8 　　月　　31　　日
                                      書記官  陳雅婷